【裁判字號】    89,上訴,540
【裁判日期】    890531
【裁判案由】    遺棄
【裁判全文】
臺灣高等法院高雄分院刑事判決                    八十九年度上訴字第五四號
    上  訴  人
    即  被  告  甲○○
右上訴人因遺棄案件，不服臺灣屏東地方法院八十九年度交訴字第四號中華民國八十
九年二月二十九日第一審判決（起訴案號：臺灣屏東地方法院檢察署八十八年度偵續
字第六十四號），提起上訴，本院判決如左：
      主  文
原判決撤銷。
甲○○無罪。
      理  由
一、公訴意旨略以：被告甲○○於民國八十八年一月二十六日下午十八時許，駕駛車
    號ＷＰ─七九四七號自小客車，沿屏東縣新埤鄉○○路由南向北行駛，途經該竹
    站路十三號前，因疏未注意車前狀況，且又逾當地時速七、八十公里之速度疾駛
    ，適又因騎乘車號ＯＺＵ─六二三號機車同向行駛於其前方之乙○○欲作左轉行
    駛，甲○○遂剎閃未及，致所駕駛之自小客車撞擊乙○○所騎機車之後方，致令
    乙○○人車倒地，受有頭部外傷併腦挫傷、面部多處擦挫傷、右肩骨折、頸椎嚴
    重挫傷、右臂神經叢挫傷，並致造成其右上肢肩、肘功能喪失之重傷害（本署八
    十八年度偵字第一二三號、第二四四四號業就該案被告甲○○所涉過失傷害部
    分犯行提起公訴，惟乙○○嗣因該車禍受有右上肢肩、肘功能喪失之重傷害則為
    起訴部分漏未審酌）。而甲○○明知其駕車肇事後依法應即時救護傷患或採取其
    他必要之措施，詎其於下車查看乙○○傷勢後見四下無人，竟即基於遺棄之犯意
    ，隨即駕車逃逸離去而遺棄該因其駕車肇事受傷已無自救力之乙○○為。幸嗣經
    路人報警前來現場處理，並在現場發現該甲○○所駕車號ＷＰ─七九四七號自小
    客車之車牌，始循線查知肇事者乃甲○○。因認被告甲○○涉有刑法第二百九十
    四條第一項遺棄罪嫌。
二、公訴人認被告甲○○涉有刑法第二百九十四條遺棄罪嫌係以右揭事實業據告訴人
    乙○○指述綦詳，並經告訴人述明當時僅係遭被告所駕駛之車輛撞及，並無其他
    肇事車輛之情無訛，且告訴人亦就其因之受有重傷一節提出長庚醫院診斷證明書
    及殘障手冊影本各一紙為佐，自非子虛，而被告雖舉證人即其父親與曾至現場救
    護之守望相助會員黃文富、馮財興等人到署證以附合其詞，惟以被告辯稱上情與
    告訴人所述之本件車禍肇事後之經過已有齟齬，而證人詹寬雄乃被告之父，黃文
    富及馮財興又均係詹寬雄之友人，其等證言本有偏頗之慮，又證人鍾燕明即現場
    處理之員警復到署證稱其到現場之時，馮財興、黃文富均已在現場救助傷者等情
    ，又與證人馮財興所稱其到場時警察已在現場處理一節不符，故已顯見證人所言
    並非得以盡信。其次，被告雖又稱當時有另部藍色自小客車可能涉及本件車禍肇
    事，伊當時經後到之人車告知而去追該藍自小客車云云，然此情節非惟經告訴人
    所否認，且被告對之並未能舉證以實其說，另再參以被告所駕自小客車駕駛座前
    之擋風玻璃於肇事後之損裂痕跡，（有車損照片在卷可稽），已造成駕駛座視線
    不清之情，被告稱其經人告知乃即不顧危險而駕駛該車前去追趕他人車輛，顯與
    一般常理未合，且若當時另有其他人車到場，亦應是由被告留下來照顧傷患，再
    請其去追逐可能涉案之車輛，豈有人會主動願意留下，平添遭人誤會係其肇事之
    可能？再者，被告雖稱其當時肇事後曾以000000000號行動電話通知
    其父詹寬雄云云，然經調閱案發當日該行動電話之通聯紀錄，亦未見被告在肇事
    後有與其家中電話0000000號之通話紀錄，有該電話之通聯紀錄可稽。此
外，復有警制道路交通事故處理報告表及現場車損照片可佐，被告空言辯稱有請
    父親前來救助，自無可採等語，為其論據。
三、訊據上訴人甲○○固對於前開時地，無照並超速駕駛前開汽車撞及告訴人乙○○
    之機車，並致告訴人受傷倒地，無法自行移動後，並未留在現場扶助或照護告訴
    人之事實供認不諱（傷害部分已和解撤回），惟矢口否認有遺棄告訴人之意，辯
    稱：當時被害人係因遭其前方另一輛汽車擦撞，致被害人機車車身搖晃，而遭我
    汽車撞及，但無遺棄被害人之意，所以於途中曾以000000000號行動電
    話通知其父詹寬雄，委請我父親以無線電召該地區之守望相助會員前往救助，又
    因我車之擋風玻璃已破，無法以高速行駛，遂僅以時速三十公里之速度追尋，於
    追尋約十五分鐘後，因未追到而折返，然回到現場時，已無人留在現場，遂行返
    家，是我並無遺棄告訴人之意等語。經查：
    （一）按刑法第二百九十四條第一項後段之遺棄罪，必以對於無自救力之人，不
          盡扶養或保護義務，而致其有不能生存之虞者，始克成立。若負有此項義
          務之人，不盡其義務，而事實上尚有他人為之養育或保護，對於該無自救
          力之人之生命，並不發生危險者，即難成立該條之罪（二十九年度上字第
          三七七七號判例參照）。
    （二）證人即警員鍾燕明於本院訊問時陳稱：「（問：你們二人有到現場？）答
          ：有，約六點十分到的，照片上有時間」「民眾在六時到分駐所報案的，
          他來報案時我們有看時間是六時，但沒有記載在工作簿上，也沒有登記民
          眾是誰，我們就馬上趕到現場，從分駐所到現場約五分鐘就到，我們稍微
          準備裝備、開巡邏車約二分鐘，到現場又順路找又拖了約一、二分鐘，一
          到現場就先拍照，照片上的時間是六時九分」「是他們（指洪財興、黃文
          富）先到的，我們照的照片上還有他們」「（問：照片上是否是你？）答
          ：那是黃文富‧‧‧」等語（見八十九年五月一日本院訊問筆錄）。黃文
          富證稱：「（問：警卷照片上穿白衣服、站在被害人旁邊、拿紅色指揮棒
          的是不是你？）答：是」（見八十九年五月八日本院訊問筆錄），經查警
          卷內之照片的拍照時間為二十六日十八時九分且該紙照片內左上方有拍到
          黃文富，而警方到場係先拍照片，足見黃文富、馮財興在六時九分之前即
          已到達現場。
    （三）証人黃文富又稱：「（問：你們幾時趕到現場的？）答：六點剛過，約六
          時五分左右，我與洪財興一起趕到現場，那時警察還沒來，我們到後，警
          察隨後就到了」「我們聽到無線電『針蘇伯』（台語音呼叫，我們家裏裡
          離現場二分鐘就到，當時我與洪財興在自家門口聊天，收到呼叫，我們二
          分鐘就趕到現場了」（見八十九年五月八日本院訊問筆錄）；又證人馮財
          興於本院調查時陳稱：「我們是屏東守望相助的會員，約六時十分左右我
          接到無線電說該處有發生車禍，要我就近過去支援一下，是『鹽酥』（台
          語音）的台號呼叫我到現場支援並指揮交通的，我約二分鐘就趕到現場了
          ，傷者還躺在地上，‧‧‧」等語（見八十九年五月一日本院訊問筆錄）
          ；核與證人詹寬雄陳稱：「（問：詹該杰有打電話給你召守望相助會員前
          往救助？）答：有，約六點鐘左右打電話給我的，我是守望相助的會員，
          我就呼叫無線電」「我在線上呼叫，請線上友人去幫忙，我的台號就是台
          語的『鹽酥』，‧‧‧是呼叫最近的人去」「呼叫了好幾次，約二、三分
          鐘有人回說會去」等語（見八十九年五月一日本院訊問筆錄）、「我的台
          號是『針蘇』」「我姓詹，『針蘇』、『鹽蘇』、『詹蘇』台語都是一樣
          的口音，人家都這樣叫我」等語（見八十九年五月八日本院訊問筆錄）相
          符，上開證人黃文富、洪財興確實有至車禍現場救援，且證人詹寬雄確為
          守望相助會員，其台號確為「針蘇」，又有守望相助會員證及台號表影本
          附卷可憑，倘非上訴人聯絡其父親即證人詹寬雄，詹寬雄又何以知悉上訴
          人發生車禍須要救援，進而通知證人黃文富、洪財興到現場救援，足證上
          訴人於事發後確有連絡其父親求援。
    （四）查證人馮財興與黃文富同時到達現場，而警方於同日六時九分即已拍照拍
          到黃文富，是馮財興於本院調查時雖稱：我是約六點十分接到無線電的、
          我是六點十二分到的，我到的時候警察已經到了我在指揮交通，沒注意到
          時間云云，顯與卷內之照片資料時間略有不符，顯係對於時間有所誤認，
          其所為證述尚不能作為不利於被告之認定。從而上訴人甲○○辯稱有先連
          絡其父親，通知守望相助會員前來救援等語，應堪採信。上訴人甲○○於
          事故發生後，通知其他人前往救援，且車禍發生之際即六時許已有民眾到
          派出所向警報案，警察也即出動趕到現場，並未延誤，而現場也確尚有其
          他人救助，揆諸上開判例之意旨，則上訴人甲○○之行為尚難與遺棄罪之
          構成要件相符，此外復查無其他確切證據證明上訴人甲○○遺棄，其犯罪
          即屬不能證明。
四、原審不察，遽予論科，尚有未洽，上訴人甲○○上訴指摘原判決不當，為有理由
    ，原判決自應予撤銷，並改為上訴人甲○○無罪之判決，以免冤抑。
據上論結，應依刑事訴訟法第三百六十九條第一項前段、第三百六十四條、第三百零
一條第一項，判決如主文。
本案經檢察官林應華到庭執行職務。
中    華    民    國     八十九     年       五       月      三十一    日
                              臺灣高等法院高雄分院刑事第八庭
                                  審判長法官  郭雅美
                                        法官  洪兆隆
                                        法官  張盛喜
右正本證明與原本無異。
如不服本判決，應於判決送達後十日內向本院提出上訴狀，其未述理由者並應於提
出上訴狀後十日內向本院補提理由書（應附繕本)。
                                   書記官  鄭翠芬
中    華    民    國     八十九     年       六       月       一       日
                                                                        Ｋ


司法院資訊處製作；財團法人民間司法改革基金會備份。
